【裁判字號】    90,訴,877
【裁判日期】    901212
【裁判案由】    偽造文書等
【裁判全文】
臺灣臺北地方法院刑事判決                            九十年度訴字第八七七號
    公  訴  人  臺灣臺北地方法院檢察署檢察官
    被      告  甲○○
右列被告因偽造文書案件，經檢察官聲請以簡易判決處刑（九十年度偵字第八三七一
號），本院認應適用通常程序審理，判決如左：
    主  文
甲○○行使偽造私文書，足以生損害於他人，處有期徒刑陸月，如易科罰金，以參佰
元折算壹日；緩刑參年，緩刑期內付保護管束。
扣案如附表各編號所示偽造之信用卡貳張（含偽造林利全署押貳枚）均沒收。
    事  實
一、甲○○基於意圖為自己不法之所有行使偽造私文書詐取財物之犯意，於民國九十
    年二月十六日下午三時許，在臺中市○○路「向日葵泡沫紅茶店」向真實姓名年
    籍不詳綽號「小馨」之成年男子，以每張新臺幣（下同）六千元之代價購得如附
    表編號一、二所示之偽造信用卡二張後，即於當日下午十時許，在臺中縣太平市
    ○○路○段二一三巷四十五號住處，接續在上開二張信用卡背面持卡人簽名欄偽
    造「林利全」（聲請簡易判決處刑書誤繕部分應予更正）署押共二枚，足以生損
    害於真正持卡人及發卡銀行。甲○○嗣於同月十七日下午十一時許，與不知情之
    乙○○等人至臺北市○○街三十二巷六號一樓某ＰＵＢ消費餐飲後，乃假冒係林
    利全而將如附表編號一所示偽造之台灣PASS信用卡交付店員擬以刷卡方式結帳消
    費款項六千五百二十六元而行使之，惟因刷卡手續無法完成經拒絕交易而未得逞
    ，足以生損害於該特約商店、發行台灣PASS信用卡卡面之上海商業儲蓄銀行、核
    發該信用卡卡號之中興商業銀行及該信用卡卡號原持卡人張惠文。嗣於同年月十
    八日凌晨五時許，在臺北市○○○路、農安街口，為警臨檢盤查，當場查獲甲○
    ○自皮夾取出之上開二張信用卡係偽造之信用卡，始悉上情。
二、案經臺北市政府警察局中山分局報告臺灣臺北地方法院檢察署檢察官偵查起訴。
    理  由
一、訊據被告甲○○對於右揭犯罪事實於警、偵訊及本院審理時均坦承不諱，核與證
    人乙○○於本院審理時到庭證述情節相同，復有證人乙○○為被告結帳之簽帳單
    影本一紙存卷足佐，而扣案如附表編號一、二所示之信用卡，均係偽造之信用卡
    ，此有新竹國際商業銀行九十年六月七日竹商銀個金險字第○九○○四五一三號
    函、上海商業儲蓄銀行九十年九月二十八日上信風字第○○一六五號函、中國國
    際商業銀行九十年十月二十四日（九○）中凱字第○八一四號函、中興商業銀行
    九十年十一月七日興卡字第○六○號函各一件在卷可憑，並有該偽造信用卡二張
    扣案可資佐證，是被告之自白與事實相符，堪以採信。本件事證明確，被告犯行
    堪以認定，應依法論科。
二、按刑法上所謂文書係指能證明一定法律關係之文書，而署押係指在文書或物體上
    署名或簽押用以證明一定之意思表示或一定事實之謂，在社會上具相當之信用性
    ，自以其名義人或經合法授權之人始得為之，刑法特立規範處罰偽造文書及署押
    之行為，其目的無非亦在確保文書及署押之真實性、信用性，故縱所偽造文書或
    署押之名義人事實上並無其人，亦無解於偽造文書或偽造署押犯罪之成立。次按
    持信用卡交易，基本上於財團法人聯合信用卡處理中心（下稱信用卡中心）不依
    契約給付持卡人所消費之帳款予特約商店時，持卡人對於特約商店仍直接負有給
    付價金義務，從而持信用卡交易與通常之買賣並無差異，僅在價金給付後由發卡
    銀行經由信用卡中心代為付帳，而發卡銀行經由信用卡中心給付特約商店價金時
    ，事後之權利關係即發生變動，亦即由持卡人對於發卡銀行負擔給付價金債務而
    已，是持卡人與特約商店間之交易，乃係以信任關係為基礎之契約，倘持卡人並
    無支付價金之意思或能力，向特約商店提示信用卡消費，係屬對特約商店店員施
    行詐欺。第按信用卡係由發卡銀行所製作，載有發卡銀行名稱、卡號、有效日期
    及持卡人英文姓名，背面並有記載信用卡持卡資料電磁紀錄之磁條，依持卡人、
    發卡銀行及特約商店間之契約規定，係用為持卡人得向特約商店簽帳交易之證明
    用意，依刑法第二百二十條第一項、第二項之規定，以文書論，且其為發卡銀行
    所製作，為信用交易之民事法律關係之證明，自屬私文書之性質。再按偽造文書
    與行使本屬兩罪，如對於偽造行為並未參與實施，縱事後知其為偽造而行使，亦
    衹負行使責任，不應兼論偽造（最高法院五十一年台上字第八七四號判例意旨參
    照），是以被告向綽號「小馨」之人購買扣案偽造信用卡時雖明知係偽造之信用
    卡，然依卷內事證並無證據足認被告對於偽造信用卡行為參與實施，則縱然被告
    於信用卡偽造完成後知其為偽造而行使，應只負行使偽造信用卡準私文書之刑責
    ，而不應兼論偽造信用卡準私文書之罪責；從而被告在如附表編號一、二所示之
    偽造信用卡背面持卡人簽名欄上接續偽造「林利全」署押二枚，亦應只論以偽造
    屬押罪，而不應認係偽造信用卡準私文書。查被告在附表各編號所示之偽造信用
    卡背面持卡人簽名欄上接續偽造「林利全」署押二枚後，持如附表編號一所示之
    偽造信用卡，假冒係「林利全」向上開特約商店簽帳消費，因刷卡手續無法完成
    經拒絕交易而未得逞，是核被告所為，係犯刑法第二百十七條偽造署押罪（在附
    表各編號所示偽造信用卡背面持卡人簽名欄偽造署押部分）、第二百十六條、第
    二百二十條第一項、第二項、第二百十條之行使偽造私文書罪（行使附表編號一
    所示偽造之信用卡部分），及同法第三百三十九條第三項、第一項之詐欺取財未
    遂罪（佯為真正信用卡持卡人而簽帳消費未得逞部分）。被告持附表編號一所示
    偽造之信用卡刷卡結帳，其將偽造之信用卡交付特約商店店員時，即已著手詐欺
    行為之實施，惟因刷卡手續無法完成經拒絕交易而未得逞，其詐欺犯行尚屬未遂
    。被告以一行為接續在如附表編號一、二所示偽造信用卡背面持卡人簽名欄偽造
    「林利全」署押，僅論以一偽造署押罪。又被告偽造持卡人署押之目的在於持偽
    造之信用卡刷卡消費以詐取財物，是其所犯偽造署押罪、行使偽造私文書罪及詐
    欺取財未遂罪間，有方法結果之牽連犯關係，應從較重之行使偽造私文書罪處斷
    。公訴意旨認信用卡係屬刑法第二百十條規定之私文書，因認被告行使偽造信用
    卡部分之行為係犯刑法第二百十六條、第二百十條之行使偽造私文書罪等語，未
    慮及信用卡本身係彰顯持卡人與發卡銀行間存有信用卡交易之特約，並為此信用
    交易特約成立之證明，及信用卡背面附有記載信用卡持卡資料電磁紀錄之磁條，
    依持卡人、發卡銀行及特約商店之契約規定，係用為持卡人得向特約商店簽帳交
    易之證明用意，應係刑法第二百二十條第一項、第二項規定以文書論之準私文書
    ，是公訴意旨於此容有誤會。次查被告行為後，刑法業於九十年六月二十日修正
    公布，同年月二十二日生效，增訂第二百零一條之一第二項：「行使前項偽造、
    變造之信用卡、金融卡、儲值卡或其他相類作為簽帳、提款、轉帳或支付工具之
    電磁紀錄物，或意圖供行使之用，而收受或交付於人者，處五年以下有期徒刑，
    得併科三萬元以下罰金。」，就被告行使偽造信用卡部分比較新舊法律規定（即
    刑法第二百零一條之一第二項及第二百十六條、第二百十條）之結果，二罪最重
    本刑固同為五年以下有期徒刑，然新法尚得併科罰金，故以舊法之規定對於被告
    較為有利，應依刑法第二條第一項但書之規定適用舊法。又被告行為後，刑法雖
    增訂第二百零一條之一第二項規定意圖供行使之用，而收受偽造之信用卡應予處
    罰之明文，惟依被告行為時之舊法規定，就此並無處罰之明文，是依刑法第一條
    罪刑法定主義原則，被告雖圖行使而持有附表編號二所示偽造之信用卡，惟其行
    為不罰，附此敘明。爰審酌被告並無犯罪前科，有臺灣高等法院檢察署刑案紀錄
    簡覆表、臺灣高等法院被告全國前案紀錄表各一件在卷可佐，因一時貪慾而為本
    件犯行，其冒名刷用偽造信用卡消費之金額、次數、詐欺犯行並未得逞，及信用
    卡乃現代社會普遍而重要之交易工具，並有促進經濟、市場之功效，其運作之良
    窳則端賴社會之信任，被告冒名持用他人之信用卡，已相當程度造成此項信任之
    破壞，嚴重妨礙金融交易秩序，自不宜輕縱，惟其在偵審程序均能坦認犯行，犯
    罪後態度尚稱良好等一切情狀，量處如主文所示之刑，並諭知易科罰金之折算標
    準，以示儆懲。又被告前未曾受有期徒刑以上刑之宣告，有臺灣高等法院檢察署
    刑案紀錄簡覆表、臺灣高等法院被告全國前案紀錄表各一件在卷可佐，因一時失
    慮，致罹刑章，事後已坦承犯行，經此刑之宣告後，應知警惕而無再犯之虞，本
    院因認暫不執行其刑為適當，爰宣告如主文所示之緩刑，用啟自新。又查被告年
    輕識淺，智慮未周，為確實使其等有正確之法律觀念，預防再度犯罪，並提供必
    要之協助及督促，依其所犯情節認有加以追跡觀護之必要，爰併依刑法第九十三
    條第一項規定，宣告緩刑期內付保護管束，俾由觀護人予以適當之督促，發揮附
    條件緩刑制度之立意，以觀後效。公訴人雖對被告具體求處有期徒刑一年，緩刑
    三年，惟本院依前述理由認處刑如主文所示為適當，附此敘明。
三、扣案如附表編號一、二所示偽造之信用卡共二張（含附表各編號所示偽造「林利
    全」署押共二枚），係被告所有供犯罪所用及供犯罪預備之物，業據其供明購買
    偽造信用卡係為買東西不用付款等語在卷，爰依刑法第三十八條第一項第二款規
    定宣告沒收。至公訴意旨認應依增訂之刑法第二百零五條規定沒收上開偽造之信
    用卡等語，惟按沒收雖具有保安處分之性質，但依刑法第三十四條第二款規定，
    為從刑之一種，與主刑有其從屬關係，如行為後，法律有所變更，而主刑之法定
    最高度及最低度刑，與修正前之舊法完全相同，或僅沒收之從刑規定有所更易，
    主刑並未修正時，則沒收部分，固不生比較問題，依從新之原則，皆應適用修正
    後之法律；倘若主刑及從刑均已加以修正，經依刑法第二條第一項但書就主刑比
    較結果，應適用最有利之修正前舊法時，依從刑附屬於主刑之原則，自不得就新
    舊法予以割裂適用，應一律適用修正前之法律（最高法院二十四年上字第五二九
    二號判例意旨、八十七年台上字第三三九七號裁判意旨參照），是上開偽造之信
    用卡仍應適用刑法第三十八條第一項第二款規定宣告沒收，公訴意旨於此容有誤
    會，併此敘明。
據上論斷，應依刑事訴訟法第四百五十二條、第二百九十九條第一項前段，刑法第二
條第一項後段、第第二百十七條第一項、第二百十六條、第二百二十條第一項、第二
項、第二百十條、第三百三十九條第三項、第一項、第五十五條、第四十一條第一項
、第七十四條第一款、第九十三條第一項、第三十八條第一項第二款，罰金罰鍰提高
標準條例第一條前段、第二條，判決如主文。
本案經檢察官俞秀端到庭執行職務
中    華    民    國      九十        年      十二      月      十二    日
                                      臺灣臺北地方法院刑事第八庭
                                          法  官   張  筱  琪
右正本證明與原本無異。
如不服本判決，應於判決送達後十日內向本院提出上訴狀(應抄附繕本)。告訴人
或被害人如對於本判決不服者，應具備理由請求檢察官上訴，其上訴期間之計算
係以檢察官收受判決正本之日期為準。
                                          書記官   耿  鳳  君
中      華      民      國      九十      年    十二    月     十三     日
中華民國刑法第二百一十七條
 (偽造盜用印章印文或署押罪)
偽造印章、印文或署押，足以生損害於公眾或他人者，處三年以下有期徒
刑。
盜用印章、印文或署押，足以生損害於公眾或他人者，亦同。
中華民國刑法第二百十六條
 (行使偽造變造或登載不實之文書罪)
行使第二百十條至第二百十五條之文書者，依偽造、變造文書或登載不實
事項或使登載不實事項之規定處斷。
中華民國刑法第二百十條
 (偽造變造私文書罪)
偽造、變造私文書，足以生損害於公眾或他人者，處五年以下有期徒刑。
中華民國刑法第三百三十九條
 (普通詐欺罪)
意圖為自己或第三人不法之所有，以詐術使人將本人或第三人之物交付者
，處五年以下有期徒刑、拘役或科或併科一千元以下罰金。
以前項方法得財產上不法之利益或使第三人得之者，亦同。
前二項之未遂犯罰之。
附表：
┌──┬─────────────────┬─────────┐
│編號│偽造之信用卡                      │偽造之署押        │
│    │                                  │                  │
├──┼─────────────────┼─────────┤
│一  │台灣PASS，VISA卡（卡號：四九四三五│林利全            │
│    │00000000000號，持卡人係│                  │
│    │「林利全」，此信用卡卡面係上海業儲│                  │
│    │蓄銀行所發行，但此信用卡號真正發卡│                  │
│    │銀行為中興商業銀行，真正持卡人為「│                  │
│    │張惠文」）                        │                  │
├──┼─────────────────┼─────────┤
│二  │新竹國際商業銀行，VISA卡（卡號：四│林利全            │
│    │000000000000000號，│                  │
│    │持卡人係「林利全」，但此信用卡號真│                  │
│    │正發卡銀行係中國國際商業銀行，    │                  │
│    │該行尚未使用該卡號製發信用卡）    │                  │
└──┴─────────────────┴─────────┘


司法院資訊處製作；財團法人民間司法改革基金會備份。
